臺灣新北地方法院刑事裁定
                                    111年度毒聲字第603號
聲  請  人  臺灣新北地方檢察署檢察官
被      告  NGUYEN KIM DUONG（中文名：阮金陽，越南籍）



                    居新北市○○區○○路000巷00號0樓（指定送達地址）
上列被告因違反毒品危害防制條例案件（111 年度毒偵字第1977
號），經檢察官聲請送觀察、勒戒（111 年度聲觀字第468  號
），本院裁定如下：
    主  文
聲請駁回。
    理  由
一、聲請意旨略以：被告NGUYEN KIM DUONG（中文名：阮金陽）
    基於施用第二級毒品之犯意，於民國110 年10月29日15時10
    分許為警採尿前回溯96小時內之某時許（聲請書誤載為110 
     年10月29日13時30分許為警採尿前回溯96小時內之某時許
    ），在不詳地點，以不詳方式，施用第二級毒品甲基安非他
    命1 次。嗣於110 年10月29日12時58分許，在新北市○○區○○
    路000 巷00號6 樓為警查獲，經警徵得其同意採集尿液送驗
    ，結果呈安非他命、甲基安非他命陽性反應。又被告於偵查
    中經臺灣新北地方檢察署（下稱新北地檢署）合法傳喚未到
    庭，不適合為附命完成戒癮治療之緩起訴處分，爰依毒品危
    害防制條例第20條第1 項及觀察勒戒處分執行條例第3 條第
    1 項之規定，聲請裁定將被告送勒戒處所觀察、勒戒等語。
二、按犯第10條之罪者，檢察官應聲請法院裁定，令被告入勒戒
    處所觀察、勒戒，為毒品危害防制條例第20條第1 項所明定
    。又第20條第1 項之程序，於檢察官先依刑事訴訟法第253
　　條之1 第1 項、第253 條之2 第1 項第4 款至第6 款或第8
　　款規定，為附條件之緩起訴處分時，不適用之，毒品危害防
    制條例第24條第1 項亦有明文。從上述可知，對於「初犯」
    者之毒癮治療方式，採行「觀察、勒戒」與「附戒癮治療之
    緩起訴處分」併行之雙軌模式，並無「緩起訴之戒癮治療」
    應優先於「觀察勒戒」之強制規定，檢察官自得按照個案情
    形，依法裁定決定採行何者為宜。惟檢察官行使此一裁定權
    ，乃偵查中之職權，檢察官選擇裁量之合法性，本應受法院
    之消極審查，但如有違背法令、事實認定錯誤或其裁量有重
    大明顯瑕疵之情，法院仍得予以實質審查。
三、訊據被告於警詢時否認有施用第二級毒品甲基安非他命，並
    辯稱：伊僅有施用過毒品愷他命，而且是很久以前在越南施
    用的等語。經查：
（一）被告於110 年10月29日在新北市政府警察局新莊分局頭前
      派出所採得之尿液檢體，經檢送台灣檢驗科技股份有限公
      司濫用藥物台北實驗室檢驗結果，發現確呈安非他命類（
      甲基安非他命、安非他命）陽性反應，有該公司110 年12
      月10日（聲請書誤載為110 年12月1 日）出具之濫用藥物
      檢驗報告、新北市政府警察局受採集尿液檢體人姓名及檢
      體編號對照表、採尿同意書等附卷可稽。按甲基安非他命
      經口服投與後約百分之70於24小時內自尿中排出，約百分
      之90於96小時內自尿中排出，由於甲基安非他命成分之檢
      出與其投與方式、投與量、個人體質、採集尿液檢體時間
      與檢測儀器之精密度等諸多因素有關，因此僅憑尿液中呈
      安非他命陽性反應，並無法確實推算吸食時間距採集時間
      之長短，惟依上述資料推斷，最長可能不會超過4 日，此
      為本院歷來審理毒品案件職務上所知悉。被告上開所採尿
      液送驗結果既有安非他命、甲基安非他命之陽性反應，復
      該結果係採用氣相層析質譜儀進行確認，已足排除被告因
      服用藥物導致呈毒品偽陽性反應之可能，顯見被告於110 
      年10月29日15時10分許為警採尿往前回溯96小時內之某時
      點（不含公權力拘束期間），確曾有施用第二級毒品甲基
      安非他命之事實。是被告前開所述，顯係片面卸責之詞，
      不足採信。又被告未曾因施用毒品而受有觀察、勒戒或強
      制戒治處分，此有臺灣高等法院被告前案紀錄表存卷可按
      ，是被告係「初犯」毒品危害防制條例第10條第2 項施用
      第二級毒品罪無訛。
（二）聲請意旨固載明：「被告於偵查中經新北地檢署合法傳喚
      未到庭，不適合為附命完成戒癮治療之緩起訴處分」等語
      ，而聲請裁定將被告送勒戒處所觀察、勒戒。惟查，被告
      於警詢時明確表示法院文書要寄至「新北市○○區○○路000 
      巷00號6 樓」（詳新北地檢署111 年度毒偵字第1977號偵
      查卷第6 頁），而聲請人傳喚被告應於111 年4 月13日15
      時到庭接受檢察官訊問之傳票，交予郵務機構向上址為送
      達，於111 年4 月8 日15時寄存在新北市政府警察局新莊
      分局頭前派出所，有新北地檢署送達證書附卷可考（詳同
      上偵查卷第21頁），依刑事訴訟法第62條準用民事訴訟法
      第138 條第2 項規定，上開傳票自寄存之翌日起算10日，
      迄111 年4 月18日始生送達效力，上開寄存送達發生送達
      效力時，顯已逾聲請人指定被告到庭接受訊問之期日，自
      難認聲請人已合法傳喚被告到庭。從而，聲請人逕以「被
      告經合法傳喚未到庭」作為不宜戒癮治療之裁量依據，顯
      屬事實認定錯誤，難謂檢察官已為合義務性裁量，而無裁
      量怠惰或濫用之情事，為兼顧被告之利益，應由本院駁回
      檢察官之聲請，待檢察官另行調查後重為適當之裁量，以
      符新制尋求最適治療處遇方式之精神。
四、依刑事訴訟法第220 條，裁定如主文。
中　　華　　民　　國　 111　　年　　5　  月　 26　　日
                  刑事第十七庭    法  官 劉凱寧
上列正本證明與原本無異。
如不服本裁定，應於裁定送達後五日內敘明抗告理由，向本院提
出抗告狀。
                                  書記官 林有象
中　　華　　民　　國　　111 　年　　5 　　月　　26　　日